臺灣高等法院臺中分院民事判決　　　　96年度家上易字第21號
上　訴　人　丁○○
　　　　　　丙○○
上　二　人
法定代理人　乙○○
訴訟代理人　吳紹衍律師
複　代理人　陳亭蘭律師
被　上訴人　甲○○
上列當事人間請求給付扶養費事件，上訴人對於中華民國96年7
月12日臺灣台中地方法院第一審判決（96年度家訴字第80號），
提起上訴，本院於96年11月13日言詞辯論終結，判決如下：
    主  文
上訴駁回。
第二審訴訟費用由上訴人負擔。
    事實及理由
一、按第二審之判決書內應記載之事實，得引用第一審判決。當
    事人提出新攻擊或防禦方法者，應併記載之。又判決書內應
    記載之理由，如第二審關於攻擊或防禦方法之意見及法律上
    之意見與第一審判決相同者，得引用之，如有不同者，應另
    行記載。關於當事人提出新攻擊或防禦方法之意見，應併記
    載之。民事訴訟法第45條定有明文。
二、本件關於上訴人請求被上訴人給付扶養費部分，原審判決就
    事實及理由，均已詳為記載及論述，且頗為詳盡及週延，本
    院全部引用之（詳如附件）。且認為上訴人所為指摘，於原
    審均已提出，並為原審判決所詳為斟酌，記載於判決理由中
    。
三、查上訴人於原審起訴時，係由上訴人之法定代理人乙○○，
    一併請求被上訴人與乙○○離婚後，被上訴人未負擔上訴人
    二人之扶養費，由乙○○一人單獨負擔，被上訴人應分擔一
    半，既未給付即有不當得利，應負返還之責任。原審判決駁
    回其請求後，乙○○未上訴，僅上訴人二人，就其請求被駁
    回部分提起上訴。上訴聲明求為判決：
　1.原判決不利於上訴人丁○○、丙○○部分廢棄。
　2.上廢棄部分，被上訴人應自民國九十五年十二月一日起至上
  　訴人丁○○、丙○○成年之日止，按月於每月十日再給付上
    訴人丁○○、丙○○各新台幣伍仟陸佰肆拾玖元。
  3.上廢棄部分，原判決第一項及前項所命給付，如有一期遲誤
    履行，其後之給付視為全部到期。
  4.第二審訴訟費用由被上訴人負擔。
  　其上訴理由無非以：
  1.上訴人等已隨父親於民國（下同）96年7月底搬遷至台中市
    ○區○○街2巷1之1號。同以94年作為比較基礎（上證一）
    ，台中市每人每月之消費性支出為17,856元（計算式：724,
    258 ÷ 3.38 ÷ 12＝17,856），台中縣每人每月之消費性支出
    為14,698元（計算式：657,870 ÷ 3.73 ÷ 12＝14,698），相
    差即有3,158元，由此可知台中市每人每月之消費性支出，
    較台中縣為高。是以，原審判決被上訴人每月給付上訴人等
    各1,700元之扶養費，已不敷支應上訴人等居住於「台中縣
    」之生活所需，更不足支應上訴人等現在居住於「台中市」
    之生活所需。再以上訴人丙○○之實際生活支出為例，每月
    之房租為2,667元，飲食費（含營養午餐）每月需支出2,700
    元，天然氣費81元，電費為195元，學雜費255元，尚未加計
    日常生活用品、文具、醫療、交通、衣著等支出，每月即必
    須支出5,898元，原審卻判決被上訴人僅需每月給付上訴人
    等各1,700元之扶養費，顯然過低，無法切合實際生活所需
    。
　2.原審判決既命被上訴人按月給付上訴人扶養費，惟未就判決
  　分期給付部分，遲誤一期履行者，其後之期間視為亦已到期
    ，無法確保未成年子女即上訴人等受扶養之權利，實屬有誤
    ：按扶養費乃維持受扶養權利人生活所需之費用，其費用之
    需求係陸續發生，故應以分期給付為原則。本件按月給付之
    金額不高，為恐日後被上訴人有拒絕或拖延之情，而不利子
    女之利益，應定分期給付遲誤一期履行者，其後之期間視為
    亦已到期，以維子女之最佳利益。
    原審判決雖以本件並無非訟事件法第127條第2項規定之適用
    ，而駁回此部分之請求。惟查，非訟事件法第127條係適用
    於父母之一方向他方請求給付未成年子女扶養費之情形，請
    求權人係父母之一方，則舉輕以明重，本件係未成年子女直
    接向父母之一方請求給付扶養費，請求權人係未成年子女，
    自更應定「給付遲誤一期履行者，其後之期間視為亦已到期
    」，始能確保未成年子女利益。
四、惟查，上訴人在第一審原即請求被上訴人按月給付7,349元
    ，原審法院對於何以酌定被上訴人應按月給付上訴人各1,70
    0元之理由，已在判決理由七詳為說明。又何以未定被上訴
    人分期給付，如有遲延一次履行，其後之各期視為亦已到期
    之理由，亦於判決理由八為說明。且經查，兩造於協議離婚
    時，在協議書第一項已約定，兩造所生之子女丁○○、丙○
    ○之監護權歸甲方（即上訴人之法定代理人乙○○），但如
    甲方因經濟環境有問題時，乙方亦應負擔撫養責任。有離婚
    協議書在卷（原審卷第12頁）可稽。雖上訴人之法定代理人
    乙○○，與被上訴人之約定，不能拘束上訴人二人，惟依民
    法第1116條規定，因負擔扶養義務而不能維持自己生活者，
    免除其義務，但受扶養權利者為直系血親血親尊親屬或配偶
    時，減輕其義務。本件上訴人為被上訴人之子女，被上訴人
    固有生活維持義務之扶養義務，但原審已命其按月給付上訴
    人各1,700元，而被上訴人於離婚後，雖另與他人結婚，但
    目前無業，亦無收入，靠再婚之後夫扶養，且又身患疾病，
    右頸部腫塊疑淋巴腺發炎，須門診追蹤治療，有提出澄清醫
    院之診斷證明書及門診收據為證。在此情形下，如再命其增
    加給付，實非被上訴人所能負擔。又上訴人在成長過程中，
    亦以由被上訴人按月給付較為適當。本件並非所命之給付金
    額過大，命債務人為一次給付，顯有困難，性質上非長期不
    能履行，而命為分期給付，而係因扶養費之性質，係因時間
    之經過，逐月所需而逐月到期，故以按月給付較為適合，與
    民事訴訟法396條所定給付之性質須長期履行者尚屬有異，
    因此仍以按月給付較為適當。上訴人以上開理由提起上訴，
    經核尚不足取。上訴為無理由，應予駁回。
五、據上論結，本件上訴為無理由，應依民事訴訟法第449條第1
    項、第78條、第85條第1項前段判決如主文。
中　　華　　民　　國　　96　　年　　11　　月　　27　　日
                  民事第三庭    審判長法　官　陳照德
                                      法　官  朱　樑
                                      法　官  李平勳
以上正本係照原本作成。
不得上訴。
                                      書記官　茆亞民
中　　華　　民　　國　　96　　年　　11　　月　　28　　日
                                                      Ｍ





